【裁判字號】    96,交聲,1175
【裁判日期】    970408
【裁判案由】    聲明異議
【裁判全文】
臺灣臺中地方法院交通事件裁定  96年度交聲字第1175號
原處分機關  交通部公路總局臺北區監理所
異  議  人
即受處分人  甲○○
上列受處分人因違反道路交通管理處罰條例案件，對於交通部公
路總局臺北區監理所民國九十六年九月十二日所為之裁決（北監
自裁字第裁四０－Ｚ00000000號裁決書）及九十六年九
月十三日所為之裁決（北監自裁字第裁四０－Ｚ0000000
0號裁決書），聲明異議，本院裁定如下：
    主  文
異議駁回。
    理  由
一、原處分機關略以：異議人即受處分人甲○○（下稱受處分人
    ）所有之車牌號碼ＣＳ－二八五八號自小客車於民國九十六
    年二月七日下午八時五十五分許，在國一公路二二四點九公
    里北處，因「經雷達測照行速一八三公里，限速一百公里，
    超速八三公里（亦即行車速度超過規定之最高時速六十公里
    以上，通知單上則誤載為提供車輛予駕駛人行車速度超過規
    定最高時速六十公里以上，而裁決書上另誤載為駕駛汽車與
    他車共同在道路上車速超過規定之最高時速六十公里）」之
    違規事由，經內政部警政署國道公路警察局第三警察隊以「
    公警局交字第Ｚ00000000號及Ｚ00000000
    號舉發違反道路交通管理事件通知單二紙逕行舉發，受處分
    人未依指定應到案日期前到案，原處分機關乃依道路交通管
    理處罰條例第四十三條第一項第二款、第四項、第五項及第
    四十三條第四項規定，於九十六年九月十二日以北監自裁字
    第裁四０－Ｚ00000000號裁決書，裁處罰鍰新臺幣
    （下同）一萬二千元並記違規點數三點及施以道安講習，及
    九十六年九月十三日以北監自裁字第裁四０－Ｚ00000
    000號裁決書，裁處吊扣汽車牌照三個月，又本案原舉發
    單位前已依行政程序法第七十四條規定，將上開違規通知單
    二紙寄存於送達地之郵政機關，依法完成寄存送達在案，原
    處分機關依法裁處應無不合等語。
二、本件聲明異議意旨則以：受處分人所有車牌號碼ＣＳ－二八
    五八號之自小客車於九十六年二月七日下午八時五十五分許
    ，在國一公路二二四點九公里北處，固經舉發有「經雷達測
    照行速一八三公里，限速一百公里，超速八三公里」之違規
    ；惟受處分人未曾有如此嚴重超速行駛之情，故質疑測速照
    相機之準確性，又受處分人均未收到上述違規案件之通知單
    ，為此聲明異議，請求將原處分均予撤銷云云。
三、按「汽車駕駛人，駕駛汽車有下列情形之一者，處新台幣六
    千元以上二萬四千元以下罰鍰，並當場禁止其駕駛。…二、
    行車速度，超過規定之最高時速六十公里以上。」、「汽車
    駕駛人有第一項第一款、第二款或前項行為者，並吊扣該汽
    車牌照三個月。」、「汽車駕駛人違反第一項、第三項規定
    者，應接受道路安全講習。」及「汽車駕駛人有下列各款所
    列條款之一者，除依原條款處罰鍰外，並予記點…三、有第
    四十三條…者，各記違規點數三點。」，道路交通管理處罰
    條例第四十三條第一項第二款、第四項、第五項及第六十三
    條分別定有明文。又按受處分人，不服道路交通管理處罰條
    例第八條所定主管機關所為之處罰者，得於接到裁決書之翌
    日起二十日內，向管轄地方法院聲明異議，道路交通管理處
    罰條例第八十七條第一項定有明文。另汽車違反道路交通管
    理事件，以科學儀器取得違規證據資料，足資認定其違規事
    實者，得逕行舉發之，而逕行舉發，應記明車輛牌照號碼、
    車型等可資辨別之資料，查明汽車所有人姓名或名稱、住址
    ，並以該汽車所有人為被通知人製單舉發之，由舉發機關送
    達被通知人；又處理違反道路交通管理事件，有關文書送達
    之程序，依行政程序法之規定，違反道路交通管理事件統一
    裁罰標準及處理細則第五條亦有明文。而行政程序法中對於
    文書送達，於應受送達人之住居所、事務所或營業所為之。
    但在行政機關辦公處所或他處會晤應受送達人時，得於會晤
    處所為之；於應送達處所不獲會晤應受送達人時，得將文書
    付與有辨別事理能力之同居人、受僱人或應送達處所之接收
    郵件人員；又送達不能依前二條規定為之者，得將文書寄存
    送達地之地方自治或警察機關，並作送達通知書兩份，一份
    黏貼於應受送達人住居所、事務所、營業所或其就業處所門
    首，另一份交由鄰居轉交或置於該送達處所信箱或其他適當
    位置，以為送達。前項情形，由郵政機關為送達者，得將文
    書寄存於送達之郵政機關。寄存機關自收受寄存文書之日起
    ，應保存三個月，違反道路交通管理事件統一裁罰標準及處
    理細則（下稱處理細則）第五條、行政程序法第七十二條第
    一項、第七十三條第一項、第七十四條亦有明定。
四、經查：
（一）受處分人所有車牌號碼ＣＳ－二八五八號之自小客車，於
      上開時、地，因經雷達測照行速一八三公里，限速一百公
      里，超速八三公里，經內政部警政署國道公路警察局第三
      警察隊逕行舉發，且經原處分機關分別於九十六年九月十
      二日以北監自裁字第裁四０－Ｚ00000000號裁決
      書，裁處罰鍰一萬二千元並記違規點數三點及施以道安講
      習，及九十六年九月十三日以北監自裁字第裁四０－Ｚ0
      0000000號裁決書，裁處吊扣汽車牌照三個月等情
      ，為受處分人所是認，且有舉發違反道路交通管理事件通
      知單二紙、採證照片一張及上開裁決書二紙等在卷可稽，
      堪先認定屬實。至受處分人雖先以伊未曾收到上開舉發通
      知單等情置辯；惟查，受處分人為上開違規情事時，其戶
      籍地乃在臺北縣中和市○○路○段一七八巷一號，既為受
      處分人所不爭執，而原舉發機關將上開以雷達照相儀之科
      學儀器取得之違規證據資料，記明車輛牌照號碼、車型等
      可資辨別之資料，並查明汽車所有人為受處分人而逕行製
      單舉發，且將上開舉發交通管理事件通知單寄至受處分人
      之前揭戶籍地，因該通知經招領逾期而遭退件後，原舉發
      機關另依行政程序法第七十四條規定，於九十六年六月十
      一日將上開二紙舉發通知單辦理第一次寄存送達（寄存掛
      號號碼：三五０四四一），寄存在送達地之中和市○○街
      郵局，然該二件舉發通知單之通知聯（含郵寄之信封）事
      後則因故未退回內政部警政署國道公路警察局第三警察隊
      等情，既有臺灣郵政股份有限公司中和郵局函附載明「順
      序號碼二十、掛號號碼三五０四四一號、甲○○第Ｚ00
      000000號，九十七年一月十八日查詢電腦資料顯示
      因投遞不成功，九十六年六月十四日由中和市○○街郵局
      招領三個月逾期仍未領回，該局自行處理」等字樣之九十
      六年六月十一日交寄大宗函件存根聯及查詢招領郵件等存
      卷足參，揆諸上開說明，已可見上開第Ｚ0000000
      0號舉發通知單業已合法為寄存送達之程序，允無疑義。
      再者，觀諸證人即內政部警政署國道公路警察局第三警察
      隊員林分隊員警邱煥堅於本院訊問時具結證稱：「（問：
      本件舉發通知單號碼Ｚ00000000與Ｚ00000
      000號是否以同一掛號郵件寄出？）是的。這二張告發
      單是放在同一信封掛號寄出。」等語（參本院九十七年二
      月二十九日訊問筆錄第二頁），佐以員警邱煥堅所提員林
      分局九十六年二月二十六日交寄大宗單號及舉發違反道路
      交通管理事件通知單查詢網資料，堪徵上開舉發違反道路
      交通管理事件通知單二紙均已由原舉發機關依行政程序法
      第七十四條之規定，為合法之寄存送達程序，縱使應受送
      達人實際上未領取郵件，仍無礙於原已發生之送達效力，
      基上，足見受處分人以上開情詞置辯，洵屬無由。
（二）次查，受處分人所駕上開車輛確經內政部警政署國道公路
      警察局第三警察隊員林分隊員警以雷射照相儀測得行駛高
      速公路超過最高限速一百公里，經雷達測定行速為一百八
      十三公里，而有超速八十三公里之違規事實等情，此有採
      證照片一張在卷可稽，自已堪信為真實。而受處分人雖另
      質疑上開照相儀器測得數值之正確性；惟按受處分人上揭
      違規事實，係經執勤員警以三腳架雷達測速儀器所測得，
      而該雷達測速儀器業經經濟部標準檢驗局檢定合格，且每
      年均定期檢查，有效期限為九十五年八月十八日起至九十
      六年八月三十日止，既有中華民國九十五年八月二十一日
      雷達測速儀檢定合格證書（檢定合格單號碼：ＭＯＧＡ0
      000000Ａ，Ｂ）附卷可按，則執勤員警以此三腳架
      雷達測速儀器測得受處分人上揭違規事實，乃屬以科學儀
      器取得之證據資料，揆諸首揭規定，自屬有據而得逕行舉
      發。況參以證人邱煥堅於本院審理中具結證稱：「（問：
      你們這一台雷達測速照相儀有無其他駕駛人因超速被舉發
      提出聲明異議後裁決被撤銷？）今日所提的書證即九十七
      年二月二十九日提出之『交寄大宗國三隊員林分隊，中華
      民國九十六年二月二十六日』，其上編號十二、十三、十
      四，均係同一部雷達測速照相儀所攝，時速均超過六十公
      里以上，僅本案提出聲明異議，沒有被撤銷的紀錄。」等
      語（參本院九十七年二月二十九日訊問筆錄第二頁），益
      徵受處分人確有上開超速違規之事實，堪可認定。綜上，
      受處分人上開空言所辯，均非可採。從而，原處分機關援
      引上開規定，以受處分人違規超速行駛，裁處受處分人罰
      鍰一萬二千元並記違規點數三點及施以道安講習，及吊扣
      汽車牌照三個月，於法並無不合，而受處分人所為上開異
      議，為無理由，自應予駁回。
五、據上論斷，應依道路交通管理處罰條例第八十七條第二項，
    道路交通案件處理辦法第十九條，裁定如主文。
中    華    民    國    97    年    4     月    8     日
                          臺灣臺中地方法院交通法庭
                              法  官  許惠瑜
以上正本證明與原本無異。
如不服本裁定，應於收受送達後5日內向本院提出抗告狀。（應
附繕本）
                              書記官  魏愛玲
中    華    民    國    97    年    4     月    8     日


司法院資訊處製作；財團法人民間司法改革基金會備份。
